【裁判字號】    97,交訴,168
【裁判日期】    980303
【裁判案由】    公共危險
【裁判全文】
臺灣臺北地方法院刑事判決             97年度交訴字第168號
公  訴  人  臺灣臺北地方法院檢察署檢察官
被      告  甲○○
上列被告因公共危險案件，經檢察官提起公訴（97年度偵字第23
487號），本院判決如下：
    主  文
甲○○無罪。
    理  由
一、公訴意旨略以：被告甲○○於民國97年7月7日上午9時許，
    駕駛車牌號碼3051-RF號營業用小貨車之送貨途中，沿臺北
    市大安區○○○路○段由西往東行駛，行經該路段311巷巷口
    時，驟然左轉進入該巷，適有告訴人乙○○行經該巷口之斑
    馬線上，閃避不及遭該車之左側側身撞擊右手手肘，因而受
    有右上肢瘀傷2X1公分之傷害（過失傷害部分，業據告訴人
    於偵查中撤回告訴，而由公訴人另為不起訴處分），被告於
    車禍肇事後，未下車查看即駕車逃逸；因認被告涉有刑法第
    185條之4之肇事逃逸罪嫌。
二、訊據被告堅詞否認有公訴人所指肇事逃逸犯行，辯稱：伊當
    天雖有駕車經過該處，但並不知道有與告訴人發生碰撞等語
    。公訴人認被告涉有上開罪嫌，無非係以：告訴人於偵查中
    之指訴，及警製道路交通事故現場圖、調查報告表(一)(二)、談
    話紀錄表、疑似道路交通事故肇事逃逸追查表，與告訴人受
    有傷害之驗傷診斷書等，為主要論據。
三、按犯罪事實應依證據認定之，無證據不得認定犯罪事實；又
    不能證明被告犯罪者，應諭知無罪之判決；刑事訴訟法第15
    4條第2項及第301條第1項分別定有明文。而刑法第184條之4
    之肇事致人死傷逃逸罪，係以處罰肇事後逃逸之駕駛人為目
    的，俾促使駕駛人於肇事後能對被害人即時救護，以減少死
    傷。是該罪之成立，自須肇事並已致人死傷為構成要件，此
    參酌該法條之文字內容：「駕駛動力交通工具肇事，致人死
    傷而逃逸」即明。倘雖有肇事，若只為一般車禍，別無人員
    傷亡，則縱屬「肇事」而擅自離開現場，仍不得以該罪相繩
    。又行為人之離開現場，是否構成「逃逸」，自應以行為人
    對已發生死傷之結果有認識為前提。倘行為人對肇事雖有認
    識，然對已發生死傷之結果若屬罔然不知，即為缺乏主觀之
    認識，自無故意可言，則縱有離開現場之事實，仍不能逕以
    該罪相繩。經查：
    (一)被告於上開時、地駕駛車輛，因疏未注意驟然左轉，以致
      所駕車輛左側車身擦撞行經該巷口之告訴人的右手手肘，
      使告訴人受有如前述之傷害等事實，業據告訴人於偵查及
      本院審理時以證人身分結證明確在卷，並有警製道路交通
      事故現場圖、調查報告表(一)(二)、談話紀錄表、疑似道路交
      通事故肇事逃逸追查表，與告訴人受有傷害之驗傷診斷書
      等件附卷可稽。
    (二)依告訴人於本院審理時所述：伊在那邊走路要過馬路，伊
      走過一半，在伊的右手，被告開的藍色貨車從那邊開過去
      巷子裡面，伊剛好過一半，當時太陽很大，伊的右手舉起
      來遮太陽，剛好被告的車子開過去撞倒伊的右手肘，有發
      出聲響，伊退後幾步，被告的車子停了一下看著伊，然後
      就開走了等語；即明確證稱被告知悉駕車與其發生擦撞，
      卻未停留而逕行駛離之事實。被告就此情雖於警詢及偵、
      審時一再否認之，並以前詞否認告訴人證述之真實性。然
      本件是告訴人自行記下車號報警處理，業據告訴人於偵、
      審中陳述在卷。則以本件駕車肇事為一瞬間突發之事故，
      何以告訴人卻能立即正確無誤的記下被告所駕車輛號碼？
      顯見告訴人於本院審理時所指：事發後被告車子有停留一
      下並探出頭查看等語，確屬真實可採，也因此之故，告訴
      人才能在被告駕車離去之際正確無誤的記下車輛號碼。是
      被告辯稱並不知道駕車有與告訴人發生擦撞云云，自難憑
      信。
    (三)雖被告有駕車不慎與告訴人發生擦撞後而逕行駛離之事實
      。然依告訴人於本院審理時所述：（你說被告車子停下來
      ，頭有探出來看你，你當時有跟他表示車子撞到你嗎？）
      伊沒有跟他說，當時伊等二人只有對看而已，之後他就把
      車子開走，（你當時有跟被告示意說你手被撞到很痛？）
      沒有，伊當時就摸著伊的手，和被告對看，並沒有說什麼
      話，（你看被告開走車後有無馬上報警？）沒有，伊是當
      天晚上才去報警，因為伊原先沒有想到要去報警，但伊回
      家後手愈來愈痛，所以才先去驗傷再去報警，（當時被告
      探頭出來與你對看時，你只有按住右手被撞到的部位？）
      是，伊當時的表情也是很驚嚇的樣子，（你有無跟被告說
      你被撞到了，手受傷的話？）沒有，（你當時被撞時為何
      沒有馬上去就醫？）伊被撞時並不覺得有什麼大礙，所以
      直接去上班，回到家後才覺得愈來愈痛，才去驗傷報警，
      （你被撞到後，身體有無明顯的外傷？）剛開始紅腫而已
      ，伊自己感覺到很痛，到晚上時才開始瘀青等語。則以告
      訴人當時不僅並未因此而倒地，且又未向被告明確表示受
      有傷害需要救助，而本件又是瞬間的側邊輕微擦撞，告訴
      人所受的傷勢為輕微之瘀傷且不明顯等情觀之，難認被告
      當時可以認識或預見到告訴人因此受有傷害的事實。是按
      前所述，自難僅憑被告於發生擦撞後未下車查看而逕行駛
      離，即遽認其有肇事逃逸之罪責。
四、綜上所述，本件僅得證明被告所駕駛車輛有與告訴人發生擦
    撞，及告訴人有因此受傷之事實，然既無積極證據足以認定
    被告當時對於告訴人受傷之事實已有所認識或預見卻猶執意
    逃離現場之情，則被告於駕車擦撞他人後未下車查看，固難
    謂妥當，然尚不得以此即率論其有駕車肇事逃逸罪責。此外
    ，復查無其他積極事證足以證明被告有公訴人所指之犯行，
    按前所述，自應為無罪諭知。
據上論斷，應依刑事訴訟法第301條第1項，判決如主文。
本案經檢察官申心蓓到庭執行職務。
中    華    民    國    98    年    3     月    3     日
                  刑事第十三庭  審判長法  官  許泰誠
                                      法  官  張文俊
                                      法  官  郭顏毓
以上正本證明與原本無異。
如不服本判決應於收受送達後10日內向本院提出上訴書狀，並應
敘述具體理由；其未敘述上訴理由者，應於上訴期間屆滿後20日
內向本院補提理由書（均須按他造當事人之人數附繕）「切勿逕
送上級法院」。
                                      書記官  高菁菁
中    華    民    國    98    年    3     月    3     日


司法院資訊處製作；財團法人民間司法改革基金會備份。
